臺灣高等法院民事裁定
107年度重上字第254號
上  訴  人  圓方創新股份有限公司 

            神去山股份有限公司

共      同
法定代理人  林信全  
共      同
訴訟代理人  林奕辰律師
被 上訴 人  神去村股份有限公司

特別代理人  邱盈菁會計師
            鄭敦宇律師 
上列當事人間請求返還股權等事件，本院裁定如下： 
    主  文
被上訴人起訴之訴訟標的價額核定為新臺幣壹仟貳佰陸拾玖萬元
。
上訴人圓方創新股份有限公司上訴第二、三審之訴訟標的價額均
核定為新臺幣壹仟壹佰零肆萬元。
上訴人神去山股份有限公司上訴第二、三審之訴訟標的價額均核
定為新臺幣壹佰陸拾伍萬元。
被上訴人溢繳之第一審裁判費新臺幣肆拾陸萬肆仟陸佰參拾玖元
，應予返還。
上訴人溢繳之第二審裁判費新臺幣壹拾肆萬肆仟壹佰伍拾陸元，
應予返還。
上訴人圓方創新股份有限公司溢繳之第三審裁判費新臺幣壹拾肆
萬肆仟壹佰伍拾陸元，應予返還。
　　理  由
一、按以一訴主張數項標的者，其價額合併計算之。但所主張之
    數項標的互相競合或應為選擇者，其訴訟標的價額，應依其
    中價額最高者定之，民事訴訟法第77條之2第1項定有明文。
    又所謂訴訟標的價額，係指原告應受判決保護之直接利益。
    以一訴主張數項標的，二者訴訟標的雖不相同，惟自經濟上
    觀之，其訴訟目的一致，不超出終局標的範圍，其訴訟標的
    價額應以其中價額最高者定之。再按訴訟費用如有溢收情事
    者，法院應依聲請並得依職權以裁定返還之，民事訴訟法第
    77條之26第1項亦規定甚明。
二、被上訴人於原審訴之聲明為：①確認被上訴人與上訴人圓方
    創新股份有限公司（下稱圓方公司）於民國102年10月2日就
    上訴人神去山股份有限公司（下稱神去山公司，與圓方公司
    合稱上訴人）100萬股所為之買賣行為及物權行為均無效；②
    圓方公司應將登記於其名義之神去山公司100萬股返還予被
    上訴人，並協同被上訴人向神去山公司辦理股東名義變更登
    記為被上訴人所有；③確認圓方公司於102年11月8日董事會
    所為該公司與神去山公司之簡易合併決議，及神去山公司於
    102年11月8日董事會所為該公司與圓方公司之簡易合併決議
    ，均屬無效（見原審更一卷一第230頁、原審更一卷二第42
    頁反面）。原審判決被上訴人全部勝訴（其中第2項聲明依
    上訴人之抗辯為同時履行之判決），上訴人不服提起上訴，
    經本院駁回上訴，上訴人不服提起第三審上訴。
三、經查，上開第1項請求部分，應以神去山公司100萬股之價值
    為據，依被上訴人102年10月2日董事會決議出售神去山公司
    股份之每股新臺幣（下同）9.39元計算（見原審重訴卷一第
    23頁），核定為939萬元【9.39×1,000,000＝9,390,000】。
    上開第2項請求部分，係基於第1項請求無效後雙方互負回復
    原狀義務而為請求，就經濟上觀之，其訴訟目的一致，不併
    計訴訟標的價額。上開第3項請求部分，屬財產權涉訟，且
    有訴訟標的價額不能核定之情形，依民事訴訟法第77條之12
    規定，兩決議均以165萬元定之。又被上訴人上開請求係以
    一訴主張數項標的，是其起訴之訴訟標的價額應合併計算，
    核定為1,269萬元【9,390,000＋1,650,000＋1,650,000＝12,69
    0,000】，應徵第一審裁判費12萬3,672元。上訴人因敗訴而
    分別提起第二、三審上訴，圓方公司之上訴利益核定為1,10
    4萬元【9,390,000＋1,650,000＝11,040,000】，應徵第二、
    三審裁判費均為16萬3,728元；神去山公司之上訴利益核定
    為165萬元，應徵第二、三審裁判費均為2萬6,002元。　　
四、然查，被上訴人繳納第一審裁判費58萬8,311元（見原審重
    訴卷一第1頁），溢繳46萬4,639元【588,311－123,672＝464,
    639】。上訴人提起第二審上訴，共同繳納第二審裁判費33
    萬3,886元（見本院卷一第51頁），溢繳14萬4,156元【333,
    886－163,728－26,002＝144,156】。上訴人提起第三審上訴，
    圓方公司繳納第三審裁判費30萬7,884元，溢繳14萬4,156元
    【307,884－163,728＝144,156】。是依民事訴訟法第77條之2
    6第1項規定，上開溢繳之裁判費，應由本院依職權裁定返還
    之。
五、爰裁定如主文。
中    華    民    國   109    年    5     月    13    日
                  民事第十八庭 
                        審判長法  官  吳青蓉
                              法  官  周美雲
                              法  官  賴彥魁
正本係照原本作成。
如不服本裁定，應於收受送達後10日內向本院提出抗告狀，並應
繳納抗告費新臺幣1,000元。
中　　華　　民　　國　 109　　年　　5 　　月　　13　　日
                              書記官  高瑞君